【裁判字號】    99,上訴,903
【裁判日期】    990316
【裁判案由】    毒品危害防制條例
【裁判全文】
臺灣高等法院刑事判決                 99年度上訴字第903號
上  訴  人
即  被  告  甲○○
上列上訴人因違反毒品危害防制條例案件，不服臺灣板橋地方法
院98年度訴字第3969號，中華民國98年12月31日所為之第一審判
決（起訴案號：臺灣板橋地方法院檢察署98年度毒偵字第7193號
），提起上訴，本院判決如下：
    主  文
上訴駁回。
    理  由
一、按不服地方法院之第一審判決而上訴者，應向管轄第二審之
    高等法院為之。上訴書狀應敘述具體理由。上訴書狀未敘述
    上訴理由者，應於上訴期間屆滿後二十日內補提理由書於原
    審法院，逾期未補提者，原審法院應定期間先命補正。第二
    審法院認為上訴書狀未敘述理由或上訴有第362 條前段之情
    形者，應以判決駁回之，但其情形可以補正而未經原審法院
    命其補正者，審判長應定期間先命補正。刑事訴訟法第 361
    條、第367 條分別定有明文。所謂不服第一審判決之具體理
    由，係指依據卷內訴訟資料，具體指摘第一審判決關於認定
    事實、適用法律及量刑等項，有違法或不當之情形而言，此
    為提起第二審上訴之法定要件。倘上訴人之上訴書狀或補提
    之上訴理由書，雖有敘述上訴理由，惟並未具體敘述第一審
    判決有上述違法、不當情形，即與未敘述具體理由無異，所
    為上訴，即不符合上訴之法定要件。
二、經查：
（一）原審判決以：上訴人即被告甲○○於原審審理時，自白其
      基於施用海洛因及甲基安非他命之犯意，於民國98年9 月
      25日晚間7時及8時許，在臺北縣鶯歌鎮○○路616號2樓，
      分別以吸食器施用第二級毒品甲基安非他命、注射針筒施
      用第一級毒品海洛因各一次之事實，除經警扣得其所有、
      供其施用所餘之海洛因殘渣袋七包、甲基安非他命殘渣袋
      一包、供其施用海洛因所用之已使用注射針筒一支、預備
      供其施用海洛因所用之未使用注射針筒二支、供其施用甲
      基安非他命之所用之吸食器一組外，並有臺灣檢驗科技股
      份有限公司出具之濫用藥物檢驗報告在卷可稽，足認被告
      自白與事實相符，被告施用第一、二級毒品之犯行洵堪認
      定。又考量被告為累犯，就施用第一級毒品部分量處有期
      徒刑十月，就施用第二級毒品部分量處有期徒刑六月，定
      應執行有期徒刑一年二月，扣案之毒品宣告沒收銷燬、施
      用工具則均宣告沒收。從形式上審查，其認事用法，並未
      違反法令，或悖離經驗法則、論理法則，量刑亦屬允當。
（二）被告上訴意旨謂：施用毒品者，其生理成癮性及心理依賴
      性戒除不易，且屬病態行為，犯罪動機只是自戕身心，又
      因被告工作不順，在生活壓力下觸法，原審量處應執行有
      期徒刑一年二月是否過苛？懇請撤銷原判決，從輕量刑等
      語。
（三）按量刑輕重，係屬事實審法院得依職權自由裁量之事項，
      苟其量刑已以行為人之責任為基礎，並斟酌刑法第57條各
      款所列情狀，而未逾越法定刑度或有濫用權限情事，即不
      得任意指為違法（最高法院75年台上字第7033號判例、98
      年度台上字第5002號判決意旨參照）。又毒品危害防制條
      例已考量到施用毒品者因戒除不易之生理與心理層面，在
      同條例第20條已採觀察勒戒先行主義，予施用毒品者戒除
      毒品並免予刑罰之機會，被告前於88、89年間，已分別經
      法院裁定觀察、勒戒二次，且該二次之犯行均依法經檢察
      官為不起訴處分在案，有本院被告前案紀錄表在卷可憑，
      既法律已經給予被告二次機會，被告於觀察、勒戒執行完
      畢釋放後五年內再犯本案，自不得再以此為由作為施用毒
      品之藉口。再者，本件原審於判決量刑時，因被告符合刑
      法第47條第1 項累犯需加重其刑之規定，復依同法第57條
      規定審酌被告犯罪時之相關一切情狀稱：「被告於他案施
      用毒品罪執行通緝中再犯本罪，顯示前揭保安處分及刑之
      執行、宣告，均尚未收矯正、警惕之效，兼衡其於本院審
      理時自知事證明確而坦承犯行，及其施用毒品犯行對自己
      、他人所生潛在及實質危害等一切情狀」，已就量刑刑度
      詳為審酌並敘明理由，被告分別施用二種毒品，原判決之
      量刑既未逾越法定刑度，亦未濫用自由裁量之權限，於定
      執行刑時亦再予酌減有期徒刑二月。本院尚難因被告稱其
      因工作不順、生活壓力大等情，即認原審量刑有所失當，
      被告所執，自非屬上訴第二審之具體理由。
    此外，上訴意旨未具體指摘原審判決關於認定事實、適用法
    律及量刑等事項，究竟有何違法或不當之具體情形。揆諸上
    開說明，本件上訴未敘述具體理由，屬不合法律上之程式，
    應予駁回，並不經言詞辯論為之。
據上論斷，依刑事訴訟法第367條前段、第372條，判決如主文。
中    華    民    國    99    年    3     月    16    日
                  刑事第十三庭  審判長法  官  曾德水
                                      法  官  崔玲琦
                                      法  官  遲中慧
以上正本證明與原本無異。
施用第一級毒品部分，如不服本判決，應於收受送達後10日內向
本院提出上訴書狀，其未敘述上訴之理由者並得於提起上訴後10
日內向本院補提理由書（均須按他造當事人之人數附繕本）「切
勿逕送上級法院」。
施用第二級毒品部分，不得上訴。
                                      書記官  陳韋杉
中    華    民    國    99    年    3     月    17    日
附錄本案論罪科刑法條全文：
毒品危害防制條例第十條：
施用第一級毒品者，處六月以上五年以下有期徒刑。
施用第二級毒品者，處三年以下有期徒刑。

司法院資訊處製作；財團法人民間司法改革基金會備份。
